臺灣高等法院刑事判決　　　　　　　　94年度上易字第1030號
上　訴　人　臺灣板橋地方法院檢察署檢察官
被　　　告　甲○○
　　　　　　己○○
上列上訴人因被告等公共危險案件，不服臺灣板橋地方法院94年
度易字第121號，中華民國94年4月22日第一審判決（起訴案號：
臺灣板橋地方法院檢察署93年度偵字第15582、15584號），提起
上訴，本院判決如下：
    主  文
上訴駁回。
    理  由
一、公訴意旨略以：臺北縣板橋市○○○街2巷1號（簡稱2巷1號
    建物）係案外人高秋梧所有之建築物，該建築物結構係 5層
    樓鋼筋鋼骨混凝土造，並於5樓頂以鐵皮加蓋6樓，而與同市
    ○○○街2巷1之1號（簡稱2巷1之1號建物）、同市○○○街
    2 巷1之2號（簡稱2巷1之2號建物）、同市○○○街32巷4號
    （簡稱32巷4號建物）、同市○○○街34巷6號（簡稱32巷 6
    號建物）為相連之 5層樓連棟式公寓建築物。被告甲○○、
    己○○夫妻向高秋梧承租前揭2巷1號建物 4樓以供居住，且
    因經營成衣販賣工作，乃將成衣商品放置於2巷1號建物之 5
    樓及6樓（即5樓頂加蓋鐵皮屋），並將上開5樓部分隔間供2
    人之子方琦彰回家時居住用；被告甲○○、己○○ 2人明知
    堆放成衣貨物之倉儲，應注意須保持倉儲之通風避免悶熱，
    以防止火災之發生，並應隨時注意倉儲有無火源產生，且依
    當時情形並無不能注意之情形，竟疏於注意，於民國（下同
    ）93年1月24日10時20分許，在上開堆放衣物及雜物之2巷 1
    號建物5樓之置物間，因不明原因起火延燒，火勢自2巷 1號
    建物、2巷1之1號建物及2巷1之2號建物各建物之 5樓頂加蓋
    部分（即各該建物 6樓）竄出，因當日風向為西北向東南方
    ，火勢即向二旁建築物延燒，致燒燬現供居住使用之2巷1號
    建物5樓、6樓，及供辛○○居住使用之2巷1之1號建物6樓（
    損失約新臺幣〔下同〕50萬；至該建物 5樓僅受煙燻未燒燬
    ）、供丁○○使用之2巷1之2號建物6樓鐵皮屋（損失約 2萬
    元）、供戊○○○居住使用之32巷4號建物6樓（損失約 220
    萬元）、乙○○所有租與庚○○居住使用之32巷6號建物6樓
    （損失約20萬元），另丙○○○居住使用32巷8號建物6樓雖
    未燒燬，仍受有煙薰之損害（損失約16萬 6千元），因認被
    告2人均係犯刑法第173條第 2項之失火燒燬現有人所在之建
    築物罪嫌。
二、按犯罪事實應依證據認定之，無證據不得認定犯罪事實，刑
    事訴訟法第154條第2項定有明文。又刑事訴訟上證明之資料
    ，無論其為直接或間接證據，均須達於通常一般之人均不致
    有所懷疑，而得確信其為真實之程度，始得據為有罪之認定
    ，若其關於被告是否犯罪之證明未能達此程度，而有合理懷
    疑之存在，致使無從形成有罪之確信，根據「罪證有疑，利
    於被告」之證據法則，即不得遽為不利被告之認定，最高法
    院76年臺上字第4983號判例可資參照。訊據被告甲○○、己○○均堅決否認涉有上揭公共危險犯行，均辯稱：伊等僅向
    告訴人高秋梧承租2巷1號建物4樓，5 、6樓係頂樓加蓋鐵皮
    屋，同棟所有住戶都有使用等語。被告甲○○另辯稱：伊等
    住在2巷1號建物4樓，5、6 樓不只伊有放置物品，房東高秋
    梧也有放置物品，案發時剛好是農曆春節期間，伊懷疑是被
    鞭炮打到引發火災，起火原因非伊引起等語。被告己○○則
    辯稱：伊等只承租2巷1號建物 4樓，多用來放置布料，消防
    車來現場並未馬上灌救，並無放置危險物品，不能因布料較
    易燃燒，就說火災是伊等引起，伊不知道房子失火原因等語
    。
三、公訴人認被告甲○○、己○○涉有上開犯行，無非係以被告
    甲○○、己○○之供詞、告訴人乙○○、戊○○○、丙○○○、庚○○之指訴、被害人辛○○、丁○○之陳述以及93年
    3 月9日臺北縣政府消防局火災原因調查報告書1份，為其主
    要論據。惟查：（一）、本件火災起火處所係臺北縣板橋市
    ○○○街2巷1號5樓之置物間，業據臺北縣政府消防局於 93
    年3月9日製作之火災原因調查報告書起火原因研判欄（三）
    起火處載有：「經檢視、勘查起戶（應為火之誤載）後菜園
    街2巷1號 5樓置物間即房間處所燃燒後情形，發現該處所受
    燒情形亦較其他樓層處所嚴重，研判火流應由此戶樓層開始
    延燒向其他處所；復經檢視此戶5 樓之置物間及房間，在置
    物間處所燃燒後放置之衣物及雜物物品已多燒毀、燒失；鐵
    皮及鐵架已受燒彎曲、軟化、變形、變色，燃燒後情形為本
    案最為嚴重之處所。綜上所述，本案起火處所位於板橋市○○○街2巷1號5 樓置物間附近處所，火勢為由該處向四週物
    品及其他處所及樓層延燒」，此有該調查報告書1 份在卷可
    稽（參93年度核退字第3131號卷第5 頁至第13頁），並據證
    人吳柏翰即臺北縣政府消防局隊員於原審審理時證述明確（
    參原審卷第45頁），堪信為真實；（二）、被告2 人承租臺
    北縣板橋市○○○街2巷1號4樓，有租賃契約書1份在卷可按
    （參原審卷第82頁至第85頁），被告2人雖亦不否認有使用5
    樓之置物間，惟關於起火原因，依據上開調查報告書起火原
    因研判欄所載，認可排除危險物品、化工原料引（自）燃可
    能性、人為縱火引燃之可能性較低、遺留火種（煙蒂、線香
    …）之可能性較低及無法判定是否係因電器因素引燃，故臺
    北縣消防局認定本件起火原因缺乏直接證物，起火原因不明
    ，自無法依上開火災原因調查報告書認定被告2 人應對於本
    件火災負責，亦無法推論被告2 人應負過失責任；（三）、
    告訴人乙○○於警詢時證稱：「不知道起火點、不知起火原
    因」等語（參同上偵查卷第24頁反面），告訴人庚○○於警
    詢時證稱：「當時我在6號頂樓防護、火勢由4號頂樓竄燒過
    來」等語（參同上偵查卷26頁反面），證人即被害人辛○○
    、丁○○於警詢時均證稱：「不知起火點，亦不知起火原因
    ，希望起火戶能儘快解決、清理現場」等語（參同上偵查卷
    第19頁反面、第21頁反面），告訴人庚○○、戊○○○、丙○○○於偵查時均指稱：「甲○○、己○○他們在板橋市○○○街32巷1號5樓放布料，在93年1月24日早上10點多從5樓
    發生火災，而燒到我們的房子造成公共危險，希望被告能賠
    償」等語（參93年度偵字第15584號卷第8頁反面、93年度他
    字第3763號卷7 頁），上開告訴人及被害人之指訴既無法指
    明本件起火原因，自無法採為不利被告2 人認定之依據；（
    四）、被告2 人於上開起火處所雖有堆放成衣貨物之行為，
    惟一般家庭均會存放衣物於住宅房間，被告2 人堆放成衣貨
    物於置物間，並無不當，且火災發生時正值冬季，天氣寒冷
    ，上開成衣貨物在5 樓置物間本身不會造成悶熱引發火災，
    本件起火原因與被告2 人所堆放之成衣貨物並非具有必然關
    聯性，且證人吳柏翰於原審審理時亦證稱：「本件不能百分
    之百排除不是人為縱火」等語（參原審卷第47頁），公訴人
    遽認本件起火原因係因上開起火處所悶熱及有其他被告2 人
    應負責之火源，而導致本件火災之發生，實屬無據。綜上所
    述，本件火災之起火原因既無法確認，被告2 人在上開起火
    處所堆放成衣貨物亦與火災不具有必然關聯性，更無證據顯
    示有何其他被告2人應負責之火源存在，公訴人遽以「被告2
    人未加注意保持倉儲之通風避免悶熱，以防止火災之發生，
    並應隨時注意倉儲有無火源產生，致於上開時間，在該堆放
    成衣貨物及雜物之置物間，因不明原因起火延燒」，而認被
    告2 人應負失火燒毀建築物罪之過失責任，尚嫌速斷，此外
    ，復查無其他積極證據足認被告2 人涉有公訴人所指之公共
    危險犯行，應認本件不能證明被告2人犯罪。
四、原審以不能證明被告甲○○、己○○ 2人犯罪，而為無罪判
    決之諭知，核無不合。公訴人仍執陳詞提起本件上訴，其上
    訴意旨主張：依調查報告書結論可確定起火地點為被告甲○○、己○○ 2人堆放成衣貨物之倉儲，渠等應明知衣物、布
    料等物品係易燃物，並注意保持倉儲內之通風，避免悶熱產
    生火源，竟疏於注意，未設置任何防火設施致發生火災之結
    果，應負失火罪之刑責，又調查報告書中雖稱起火原因不明
    ，不能僅因不知火災發生原因，即免除被告 2人對火災發生
    之防止義務，況且該調查報告書為鑑定意見，對法院審理並
    無實質拘束力，法院仍應查明被告 2人對火災是否應負失火
    刑責等語，指摘原判決不當，惟並未提出積極證據以實其說
    ，上訴意旨顯屬臆測，其上訴為無理由，應予駁回。
據上論斷，應依刑事訴訟法第368條，判決如主文。
本案經檢察官劉文水到庭執行職務。
中　　華　　民　　國　　94　　年　　8 　　月　　17　　日
　　　　　　　　　刑事第二十三庭審判長法　官  尤豐彥
　　　　　　　　　　　　　　　　　    法　官  趙功恆
　　　　　　　 　 　　　　　　　　　　法　官  鄧振球
以上正本證明與原本無異。
不得上訴。
                                      書記官  洪秋帆
中　　華　　民　　國　　94　　年　　8 　　月　　19　　日
